【裁判字號】    92,上訴,910
【裁判日期】    920630
【裁判案由】    偽造貨幣
【裁判全文】
臺灣高等法院高雄分院刑事判決                    九十二年度上訴字第九一號
    上  訴  人
    即  被  告  甲○○
右上訴人因偽造貨幣案件，不服臺灣高雄地方法院九十一年度訴字第三四五號中華
民國九十二年四月十一日第一審判決（起訴案號：臺灣高雄地方法院檢察署九十一年
度偵字第二一九五六號），提起上訴，本院判決如左：
      主  文
上訴駁回。
      事  實
一、甲○○前於民國八十九年間因詐欺案件，經臺灣高雄地方法院判處有期徒刑八月
    ，上訴後經本院判決上訴駁回確定，於九十年五月二十日執行完畢。猶不知悔改
    ，竟意圖供行使之用，於九十一年十月一日晚上九時三十分許，於高雄縣（起訴
    書誤載高雄市）鳥松鄉之財團法人長庚紀念醫院高雄分院附近，向姓名不詳之綽
    號「阿林」之成年男子，以新台幣（下同）一千元購買偽造之通用紙幣即「壹仟
    圓」紙幣五張（紙幣正面編號各為：ＣＴ７５７６５６ＥＵ、ＥＭ７９５７６９
    ＥＵ、ＥＭ６５７６１９ＥＵ、ＥＭ３７６５７６ＥＵ、ＬＸ３７９５９７ＥＵ
    ）而收集之。旋於翌日即同年月二日上午九時三十分許，復基於行使偽造通用紙
    幣之犯意，在高雄縣鳳山市○○路「海光市場」內，向經營豬肉攤販之乙○○購
    買價值五十元之小裡肌豬肉一條，並交付上開偽造之「壹仟圓」紙幣一張（紙幣
    正面編號為：ＣＴ７５７６５６ＥＵ）予乙○○而行使，甲○○因而找回九百五
    十元。乙○○隨即察覺有異，而持交該偽造之「壹仟圓」紙幣一張報警處理，嗣
    為警於「海光市場」外查獲甲○○，並於其皮夾內夾層搜出上開另四張偽造之「
    壹仟圓」紙幣，共計扣押上開偽造之「壹仟圓」紙幣五張。
二、案經高雄縣政府警察局鳳山分局報請臺灣高雄地方法院檢察署檢察官偵查起訴。
      理  由
一、訊據上訴人即被告甲○○固坦承其於右開時、地，使用前揭偽造之「壹仟圓」紙
    鈔購買五十元之小裡肌豬肉，並為警查獲扣得前揭偽造之「壹仟圓」紙幣五張之
    事實，惟否認有何行使偽造通用紙幣犯行，辯稱：伊買豬肉當時不知該「壹仟圓
    」紙幣係偽鈔，扣案五張「壹仟圓」紙幣可能係案外人伍鴻嘉還伊一萬五千元中
    之部分紙鈔，且與伊自己真鈔混在一起，伊不知情才會拿其中一張去使用；伊無
    警訊筆錄所載向「阿林」男子購買偽鈔之事實，係因其遭警方長時間訊問，才編
    此項供詞而承認犯行云云。經查：
  (一)右開時、地被告如何先以一千元向「阿林」男子購得扣案五張「壹仟圓」偽鈔，
    復持其中一張偽鈔購買五十元之小裡肌豬肉，而找回九百五十元等事實，業據被
    告於警訊坦承明確（見警卷第一頁），核與證人乙○○於警訊所陳被告如何行使
    偽造之「壹仟圓」紙幣等情相符（見警卷第三頁），又被告使用偽造之「壹仟圓
    」紙幣一張向證人乙○○購買之豬隻小裡肌一條及找回之九百五十元，業已發還
    證人乙○○保管，有領結一份在卷足憑（見警卷第十一頁）。
  (二)被告為警查獲之偽造「壹仟圓」紙幣五張（紙幣正面編號各為：ＣＴ７５７６５
    ６ＥＵ、ＥＭ７９５７６９ＥＵ、ＥＭ６５７６１９ＥＵ、ＥＭ３７６５７６Ｅ
    Ｕ、ＬＸ３７９５９７ＥＵ）業據扣案在卷（偽鈔正反面影本，見警卷第九、十
    頁）；又該扣案「壹仟圓」紙幣五張，經警方送請中央銀行發行局鑑定結果：「
    壹仟圓」紙幣五張，經鑑定均屬偽造；均以彩色噴墨方式仿印，以透明漆仿隱藏
    字，無凹版印紋凸起效果，紙質與真鈔不同，以螢光墨印製仿紙張螢光纖維絲，
    水印以灰色墨在紙張背面仿製，安全線以噴墨方式在紙張背面仿造，另以燙印箔
    膜方式（含面額數字）仿正面五段裸露部分，無折光變色效果，左下角面額數字
    以燙印箔膜仿折光變色油墨，無折光變色反應」，此有該局九十一年十月十八日
    台央發字第○九一○○五六九六一號函附卷可佐（見偵卷第十五頁）。
  (三)按刑事訴訟法第一百條之一第一、二項規定「訊問被告，應全程連續錄音；必要
    時，並應全程連續錄影。但有急迫情況且經記明筆錄者，不在此限。筆錄內所載
    之被告陳述與錄音或錄影之內容不符者，除有前項但書情形外，其不符之部分，
    不得作為證據。」，考其立法目的在於因偵查程序係秘密而不公開，為防杜違法
    偵查並保障被告或犯罪嫌疑人之人權，方為上開規定，此參其修正理由略以「為
    建立詢問筆錄公信力，以擔保程序合法，所以詢問過程應全程連續錄音並錄影‧
    ‧‧以期發現真實，並『確保自白之任意性』」等情自明，亦即欲藉由正當之法
    律程序，擔保其合法性，進而建立司法警察官或司法警察訊問筆錄之公信力，是
    其立法意旨重點在於「確保自白之任意性」。本件被告固辯以其警訊前開自白，
    非出於己意云云，然原審勘驗被告警訊錄音帶結果：「自被告警訊回答判斷，並
    無任何異樣或精神不濟之情形；詢問警員語氣平和，雙方一問一答，被告回答與
    筆錄大致相符」等情，有原審勘驗筆錄在卷可稽（見原審卷第四四）。雖原審勘
    驗錄音帶中，有「被告回答文句內容與筆錄所記載文句幾乎相同，與常人口語化
    之回答有所不同」等情。然被告對於此項勘驗筆錄於原審亦當庭表示意見，並供
    明：「警訊筆錄內容均係伊自己所講，並非警方事先編好內容再要求伊照念，警
    察沒有說我一定要回答他要的內容，警訊筆錄之簽名係伊閱覽筆錄後所親簽」等
    語（見原審卷第四十至四一頁），又證人段榮金（製作被告警訊筆錄警員）於原
    審及本院均到庭證稱：「詢問被告過程係一問一答，並無口氣不好或其他不正方
    法取供情形，筆錄一次就製作完成，確係被告自己回答，伊再按被告回答記錄，
    並非事先製作好筆錄，之後交被告閱覽無訛後親自簽名；製作筆錄時間均有記載
    」等語（見原審卷第六七、六八頁，本院卷第三九頁），足徵被告警訊筆錄之內
    容，並無違反被告「自白任意性」之事實。參以被告於警訊中已向警員表明其係
    記者（見原審卷第六九頁之證人段榮金證詞及本院卷第五六頁被告供詞），衡諸
    常情及被告職業經歷，被告豈有因警方長時間訊問，即自編前述「購買偽鈔而使
    用」之重罪犯行，被告此部份抗辯，顯悖於常理。
  (四)被告於原審所舉之證人伍鴻嘉於本院調查中固證實有還被告一萬五千元，但其亦
    陳其不知內有偽鈔等語（見本院卷第四一頁），而被告亦自承其不確定扣案五張
    偽鈔係包括在前述一萬五千元裡面等情（見本院卷同上頁次），是證人伍鴻嘉前
    開證詞，難以佐認被告對於扣案確屬偽鈔一節係屬不知情；至於被告所辯「其將
    扣案偽鈔與其所有真鈔混同放置」一節，業據證人段榮金到庭證述「被告當時皮
    夾內雖有真鈔，但與扣案偽鈔係分層擺放」等語（見本院卷第三九頁），參諸證
    人段榮金僅係該案承辦員警，與被告尚無怨隙糾葛，自無故意具結陳述與事實相
    左之證言，從而被告此部份辯詞，亦乏積極證據足以證實。至於被告於原審另辯
    扣案偽造紙幣可能係其他賭客所交付云云，亦無任何證據足資證明為真，附此敘
    明。
  (五)被告雖供其於案發當時係要去看望其母，方順道至海光市場購買小裡肌豬肉，欲
    將豬肉給其母等語，然被告之母陳林黃羹於原審已證述「其住處附近好幾個市○
    ○○路就可到，被告亦知其住處附近哪裡有市場」（見原審卷第七一、七二頁）
    ，而本院請警方實地測量海光市場至被告之母住處距離，約有二千五百公尺之事
    實，有高雄縣政府警察局鳳山分局九十二年六月六日（九二）鳳警刑仲字第０九
    二０００七六三０號函在卷（見本院卷第三十頁），參以證人段榮金所證「被告
    皮夾內有百元真鈔」（見本院卷第三九頁）之情，則被告僅向肉販購買五十元豬
    肉，為何不以百元真鈔付款，卻以「壹仟圓」偽鈔支付，又捨棄其母住處附近多
    處市場，轉向二公里遠之海光市場購物，足證被告係有意在海光市場以大額偽鈔
    購買低價物品，藉以找回真鈔牟利，是被告行使扣案偽鈔之犯意灼然。
  (六)綜上所述，被告所辯上情，均屬事後卸責之詞，均無足採。本件事證明確，被告
    前揭行使偽造通用紙幣犯行，堪以認定。至於被告偵查筆錄自白部分（見偵卷第
    八頁反面），經原審勘驗此筆錄錄音帶，而認此部份自白不具任意性（見原審卷
    第四六頁），但此項證據不採，尚不影響本院前開論證之結果，附此敘明。
二、核被告所為，係犯刑法第一百九十六條第一項前段行使偽造之通用紙幣罪，其前
    揭收集偽造通用紙幣（向阿林購得扣案五張偽鈔）後，復持以行使（向肉販以扣
    案一張偽鈔購買豬肉），收集偽造通用紙幣之低度行為，應為行使之高度行為所
    吸收，不另論罪。又被告前於八十九年間因詐欺案件，經臺灣高雄地方法院判處
    有期徒刑八月，上訴後經本院判決上訴駁回確定，於九十年五月二十日執行完畢
    之事實，有台灣高等法院被告全國前案紀錄表在卷可按（見本院卷第十八至二十
    頁），其受有期徒刑執行完畢，於五年以內再犯本罪，應論以累犯而依刑法第四
    十七條規定加重其刑。再查被告因一時貪欲致罹刑章，斟酌其收集偽造之「壹仟
    圓」紙幣五張，僅行使交付其中一張購買五十元之小裡肌豬肉，找回九百五十元
    ，所得財物尚少，所生實害非鉅，若宣告本罪法定最低刑度，猶嫌過重，爰依刑
    法第五十九條規定酌減其刑。而被告有刑之加重減輕之情，依法先加後減。
三、原判決因而適用刑法第一百九十六條第一項前段、第二百條、第四十七條、第五
    十九條，罰金罰鍰提高標準條例第一條前段等規定，並審酌被告行使偽造之「壹
    仟圓」通用紙幣，混亂社會之正常金融秩序，影響「壹仟圓」通用紙幣之流通性
    與可信度，並使收受偽幣之不知情民眾無端受損，且於法院審理時仍飾詞圖卸其
    責，並考量被告行使偽造紙幣之次數僅一次，所得之財物非鉅（並已發還證人乙
    ○○保管）等一切情狀，量處有期徒刑二年。並敘明扣案偽造之「壹仟圓」紙幣
    五張，依刑法第二百條規定，併予宣告沒收。核其認事用法，均無不合，量刑亦
    屬允當。被告上訴意旨猶執前詞否認犯行，指摘原判決不當，為無理由，應予駁
    回。
據上論斷，應依刑事訴訟法第三百六十八條，判決如主文。
本案經檢察官劉文水到庭執行職務。
中    華    民    國      九十二      年      六      月     三十   日
                              臺灣高等法院高雄分院刑事第六庭
                                  審判長法官  王憲義
                                        法官  謝靜雯
                                        法官  張意聰
右正本證明與原本無異。
如不服本判決應於收受本判決後十日內向本院提出上訴書狀，其未述上訴理由者，
並得於提起上訴後十日內向本院補提理由書狀（均須按他造當事人之人數附繕本)「
切勿逕送上級法院」。
                                      書記官  王婉蓉
中    華    民    國      九十二      年      六      月     三十   日
附錄本判決論罪科刑法條：
刑法第一百九十六條第一項
行使偽造、變造之通用貨幣、紙幣、銀行券，或意圖供行使之用而收集或交付於人者
，處三年以上十年以下有期徒刑，得併科五千元以下罰金。


司法院資訊處製作；財團法人民間司法改革基金會備份。
